---
title: "Clase 2: Analizando los datos de Crecimiento"
author: "Juan Antonio Cuesta-Albetos"
date: 2020-04-23
categories: ["R"]
tags: ["Splines", "linear", "growth"]
---

```{r setup, include=FALSE}
knitr::opts_chunk$set(echo = TRUE)
library(fda.usc)
```


Hacemos una estimacion de las curvas de crecimiento usando B-splines e interpolacion lineal y comparamos, usando validacion cruzada para determinar el procedimiento con mejores resultados. 

Los datos a utilizar es **growth**, es una lista de pesos de 39 ninios y 54 ninias de edades entre 1 a 18 anios, para el estudio de crecimiento Berkeley. Los datos estan disponible en el paquete **fda**, para acceder a su documentacion basta usar:

```{r,eval=FALSE}
?growth
```

Se generan algunas variables adicionales que sera utiles en el analisis
```{r}
# longitud de las edades
nage  =   length(growth$age)

# Numero de casos masculinos y femeninos
ncasem =  ncol(growth$hgtm);ncasef =  ncol(growth$hgtf)

# Rango de edades
rng  = range(growth$age)
agefine = seq(rng[1],rng[2],length=101)

# registro de alturas masculinas y femeninas
hgtm = growth$hgtm;hgtf = growth$hgtf
```


# 1. Se suavizan los datos

Esta tecnica utiliza los metodos de suavizado habituales para suavizar los datos, pero no se garantiza que produzca un ajuste monotono. Esto puede no ser muy importante para la estimacion de la funcion de altura, pero puede tener consecuencias mucho mas graves para la velocidad y aceleraciones. Vea el metodo de suavizado monotono a continuacion para obtener una mejor solucion, pero con una sobrecarga del calculo.

###  Creacion del objeto fd

Una base B-spline basis con nodos en valores de edad y  orden 6, es utilizado. Llamando a la funcion *smooth.basisPar()* obtenemos un spline cubico. Sin embargo, para obtener una imagen 
suavizada de la aceleracion, se necesita un spline de grado 5 y orden 6. 

```{r}
# nodos 
age = growth$age

#  orden del spline
norder = 6

# Generamos la base
nbasis = length(age) + norder - 2

# base spline para
hgtbasis = create.bspline.basis(range(age), nbasis, norder, age)
```

### Suavizando los objetos, penalizando la 4ta derivada

Esto devuelve un estimador mas suave de la funcion de aceleracion

```{r}
growfdPar = fdPar(fdobj = hgtbasis,Lfdobj = 4, lambda = 1e-2)
```

Hasta aqui hemos creado la base que vamos a utlizar para desarrollar las curvas. A partir de ahora realizamos validacion cruzada. Las siguientes lineas de codigos son para generar una matriz que almacene los errores por metodo y genero, esto es, para simplificar la presentacion de los resultados.

```{r}
# Matriz para almacenar los errores
error = matrix(0,nrow = 3,ncol = 2)

#Nombres filas y columnas
colnames(error)  = c("Splines","lineal")
row.names(error) = c("Hombres","mujeres","Total")
```

El metodo a utilizar es un leave one out cross validation, la idea es eliminar una observacion, predecirla con el metodo utilizado, y calcular el error de prediccion.

Cada metodo se aplica  a cada genero (hombre y mujer), en el suavizado por splines, primero se estiman los coeficientes de la base, segundo se realiza una prediccion, y se finaliza calculando el error. En el suavizado lineal se aplican los mismos pasos, pero sin necesidad de recurrir a las funciones de *fda*

```{r}
for (i in 2:(nage-1)){
  # Splines Hombres
  datosi= hgtm[-i,]
  curva.suave = smooth.basis(age[-i],datosi,growfdPar)$fd       # suavizado
  pred.suave  = eval.fd(age[i],curva.suave)                     # Prediccion
  error[1,1] =  error[1,1] + sum(abs(pred.suave - hgtm[i,])^2 ) # error spline
  
  #incremento lineal Hombres
  incrementos = (hgtm[i+1,] - hgtm[i-1,])*(age[i]-age[i-1])/(age[i+1]-age[i-1])
  
  pred.lineal = hgtm[i-1,] + incrementos                        # prediccion
  error[1,2]  = error[1,2] + sum(abs(pred.lineal - hgtm[i,])^2 )# error lineal
  
  # Splines Mujeres
  datosi = hgtf[-i,]
  curva.suave = smooth.basis(age[-i],datosi,growfdPar)$fd       # suavizado
  pred.suave  = eval.fd(age[i],curva.suave)                     # Prediccion
  error[2,1]  = error[2,1] + sum(abs(pred.suave - hgtf[i,])^2 ) # error spline 
  
  #incremento lineal Mujeres
  incrementos =(hgtf[i+1,]- hgtf[i-1,])*(age[i]-age[i-1])/(age[i+1]-age[i-1])
  
  pred.lineal = hgtf[i-1,]+ incrementos                         # prediccion
  error[2,2]  = error[2,2] + sum(abs(pred.lineal - hgtf[i,])^2 )# error lineal
}

# Errores totales
error[3,] = apply(error,2,sum)
```

El error obtenido para cada metodo es:

```{r}
error
```


Por lo tanto, el suavizado lineal ofrece un mejor ajuste a la curva de alturas.
