---
title: "Clase 03: Derivadas de datos"
author: "Juan Antonio Cuesta-Albetos"
date: 2020-04-22
categories: ["R"]
tags: ["derivadas", "splines", "tecator"]
---

```{r setup, include=FALSE}
knitr::opts_chunk$set(echo = TRUE)
library(fda.usc)
data("tecator")

plot_curvas =function(x,corte = c(25,15),title,curvas = NULL){
  y = ifelse(fat < corte[1],"yellow","red") 
  y[fat < corte[2] ] = rep(length(y[fat < corte[2]]),x = "green")
  y = factor(y)
  
  plot(x, col = as.character(y),type = "l",lty = 1,main = title)
  legend("topleft",col = levels(y),lwd = 1,cex = 0.75,
         legend = c(paste("fat >",corte[1],"%"),
                    paste("fat","intermediate "),
                    paste("fat <",corte[2],"%")),
  )
  if(!is.null(curvas))
    for (i in 1:length(curvas)){
      lines(x$argvals,x$data[curvas[i],],lwd=3)
    }
}
```

Se presenta la aproximación de derivadas en curvas, usando interpoladores lineales y splines.

Los datos a utilizar es **tecator**, que contiene muestras de grasa, agua y proteina en carnes. Los datos están disponible en el paquete **fda.usc**, para acceder a su documentación basta usar:

```{r,eval = FALSE}
# se cargan los datos
data("tecator")

#Llamado del help
?tecator
```

# Calculo de las derivadas de los datos del Tecator

Primero separamos el contenido de grasa y el resto de la variables, de tecator, para simplificación de código.

```{r}
fat   = tecator$y$Fat
datos = tecator$absorp.fdata
ondas=datos$argvals
```

Por defecto la librería *fda.usc* usa por defecto approximaciones lineales en métodos gráficos y resúmenes, en este trabajo se usaran splines de orden 9 y de orden 41.

```{r}
# Aproximaciones por Splines
x0_9  = fdata.deriv(datos,nderiv=0,nbasis=9)  # orden 9
x0_41 = fdata.deriv(datos,nderiv=0,nbasis=41) # orden 41

#gráficos de las curvas 
par(mfrow = c(1,3))
 plot(x0_41,col="blue",type="l",ylab ="absorción",lty=1,main="Aproxim. orden 41")
 plot(x0_9 ,col="red" ,type="l",ylab ="absorción",lty=1,main="Aproxim. orden 9")
 plot(datos,col="black" ,type="l",ylab ="absorción",lty=1,main="Aproxim. lineal")
par(mfrow = c(1,1))
```



Hacemos lo mismo para el cálculo de las segundas derivadas
```{r}
# Aproximaciones por Splines
x2_9  = fdata.deriv(datos,nderiv=2,nbasis=9)  # orden 9
x2_41 = fdata.deriv(datos,nderiv=2,nbasis=41) # orden 41

#gráficos de las segundas derivadas
layout(matrix(c(1,2,3,3), 2, 2, byrow = TRUE))
 plot(x2_9, col="blue",type="l",ylab ="2da derivada",lty=1,main="Aproxim. orden 9")
 plot(x2_41,col="red" ,type="l",ylab ="2da derivada",lty=1,main="Aproxim. orden 41")
 plot(x2_41,col="blue",type="l",lty=1,main="Aproximaciones segunda derivada")
  lines(x2_9,col="red",type="l",lty=1)
```


Hacemos cortes en los contenidos de grasa de 25  y 15 unidades y preparamos las curvas, las bajas en grasa serán verdes, las altas serén rojas y amarillas las intermedias. La siguiente función nos permite graficar las curvas separadas por su contenido en grasas, note que, por defecto se hacen los cortes en 25 y 15.

```{r}
# Grafico de curvas separadas por su contenido de grasa

# parámetro x: las curvas utilizadas
# parámetro corte: los cortes en los contenidos de grasa
# parámetro title: el titulo de nuestro gráfico
# parámetro curvas: un vector con indices para resaltar curvas
#
plot_curvas =function(x,corte = c(25,15),title,curvas = NULL){
  y = ifelse(fat < corte[1],"yellow","red") 
  y[fat < corte[2] ] = rep(length(y[fat < corte[2]]),x = "green")
  y = factor(y)
  
  plot(x, col = as.character(y),type ="l",lty = 1,main = title)
  legend("topleft",col = levels(y),lwd = 1,cex = 0.75,
         legend = c(paste("fat >",corte[1],"%"),
                    paste("fat","intermediate "),
                    paste("fat <",corte[2],"%")),
  )
  if(!is.null(curvas))
    for (i in 1:length(curvas)){
      lines(x$argvals,x$data[curvas[i],],lwd=3)
    }
}
```

Las curvas originales se puede observar en el gráfico siguiente, parte superior izquierda, y sugiere que las curvas se segmentan naturalmente por su contenido de grasa, se desea conocer el contendio de grasa estimado de las  curvas 99, 76 y 205. En la parte superior izquierda, se muestran las 3 curvas usando interpolación lineal. En los gráficos inferiores se muestran las 3 mismas curvas con las aproximaciones por splines.

```{r,fig.width=10}
elijo.curvas = c(99,76,205)

layout(matrix(c(1,2,3,4), 2, 2, byrow = TRUE))
 plot_curvas(datos,title = "Spectometric curves \n Linear interpolation")
 plot_curvas(x = datos,curvas = elijo.curvas,
            title = "Spectometric curves. \n Linear interpolation")
  plot_curvas(x = x0_9,curvas = elijo.curvas,
            title = "Spectometric curves.\n Aproxim. orden 09")
 plot_curvas(x = x0_41,curvas = elijo.curvas,
            title = "Spectometric curves.\n Aproxim. orden 41")
```

Anque la figura anterior sugiere que las curvas inferiores tienen concentración mayor al 25% (*color verde*), en el siguiente gráfico se muestra que la curva negra intermedia tiene 9.6% de concentración (*es amarilla*) y la curva inferior tiene una concentración de 18.1% (*roja*). 

```{r}
plot_curvas(x = datos,curvas = elijo.curvas,
            title = "Spectometric curves. \n Linear interpolation")
text(datos$argvals[90],datos$data[elijo.curvas[1],90]+.15,paste("fat=",fat[elijo.curvas[1]]),cex=1,col="blue")
text(datos$argvals[90],datos$data[elijo.curvas[2],90]+.1,paste("fat=",fat[elijo.curvas[2]]),cex=1,col="blue")
text(datos$argvals[80],datos$data[elijo.curvas[3],80]-.1,paste("fat=",fat[elijo.curvas[3]]),cex=1,col="blue")
```

En la zona donde se clasifican por las segundas derivadas, las curvas iniciales son casi planas

```{r}
plot_curvas(x = datos[,ondas<940 & ondas>920],
            title = "Spectometric curves")
```



Hacemos lo mismo con tres curvas elegidas al azar

```{r}
# Muestra de 3 curvas
I = sample(1:215,3)

plot(datos[I],type = "l",col = "black",lty = 1,lwd = 4)
 lines(x0_9[I], col =   "red",lty = 1)
 lines(x0_41[I],col = "green",lty = 1)
  legend("topleft",col = c(1,2,3),lwd = 3,cex = 1,
         legend = c("Interpolacion lineal","Aproximacion orden 9","Aproximacion orden 41"))

```



Dibujamos juntas las segundas derivadas de las curvas. 

```{r,fig.width=10}
par(mfrow=c(2,2))
 plot_curvas(x = x2_9,title ="2da derivada.\n Aproxim. orden 9")
 plot_curvas(x = x2_9,curvas = elijo.curvas,
             title ="2da derivada. \n Aproxim. orden 9")
 plot_curvas(x = x2_41,title ="2da derivada.\n Aproxim. orden 9")
 plot_curvas(x = x2_41,curvas = elijo.curvas,
             title ="2da derivada. \n Aproxim. orden 9")
par(mfrow=c(1,1))
```




