---
title: "Clase 2: Analizando los datos de Crecimiento"
author: "Juan Antonio Cuesta-Albetos"
date: 2020-04-23
categories: ["R"]
tags: ["Splines", "linear", "growth"]
---

```{r setup, include=FALSE}
knitr::opts_chunk$set(echo = TRUE)
library(fda.usc)
```


Hacemos una estimación de las curvas de crecimiento usando B-splines e interpolación lineal y comparamos, usando validación cruzada para determinar el procedimiento con mejores resultados. 

Los datos a utilizar es **growth**, es una lista de pesos de 39 niños y 54 niñas de edades entre 1 a 18 años, para el estudio de crecimiento Berkeley. Los datos están disponible en el paquete **fda**, para acceder a su documentación basta usar:

```{r,eval=FALSE}
?growth
```

Se generan algunas variables adicionales que será útiles en el análisis
```{r}
# longitud de las edades
nage  =   length(growth$age)

# Número de casos masculinos y femeninos
ncasem =  ncol(growth$hgtm);ncasef =  ncol(growth$hgtf)

# Rango de edades
rng  = range(growth$age)
agefine = seq(rng[1],rng[2],length=101)

# registro de alturas masculinas y femeninas
hgtm = growth$hgtm;hgtf = growth$hgtf
```


# 1. Se suavizan los datos

Esta técnica utiliza los métodos de suavizado habituales para suavizar los datos, pero no se garantiza que produzca un ajuste monótono. Esto puede no ser muy importante para la estimación de la función de altura, pero puede tener consecuencias mucho más graves para la velocidad y aceleraciones. Vea el método de suavizado monótono a continuación para obtener una mejor solución, pero con una sobrecarga del cálculo.

###  Creación del objeto fd

Una base B-spline basis con nodos en valores de edad y  orden 6, es utilizado. Llamando a la función *smooth.basisPar()* obtenemos un spline cúbico. Sin embargo, para obtener una imagen 
suavizada de la aceleración, se necesita un spline de grado 5 y ordén 6. 

```{r}
# nodos 
age = growth$age

#  orden del spline
norder = 6

# Generamos la base
nbasis = length(age) + norder - 2

# base spline para
hgtbasis = create.bspline.basis(range(age), nbasis, norder, age)
```

### Suavizando los objetos, penalizando la 4ta derivada

Esto devuelve un estimador más suave de la función de aceleración

```{r}
growfdPar = fdPar(fdobj = hgtbasis,Lfdobj = 4, lambda = 1e-2)
```

Hasta aqui hemos creado la base que vamos a utlizar para desarrollar las curvas. A partir de ahora realizamos validación cruzada. Las siguientes lineas de códigos son para generar una matríz que almacene los errores por método y género, esto es, para simplificar la presentación de los resultados.

```{r}
# Matriz para almacenar los errores
error = matrix(0,nrow = 3,ncol = 2)

#Nombres filas y columnas
colnames(error)  = c("Splines","lineal")
row.names(error) = c("Hombres","mujeres","Total")
```

El método a utilizar es un leave one out cross validation, la idea es eliminar una observación, predecirla con el método utilizado, y calcular el error de predicción.

Cada método se aplica  a cada género (hombre y mujer), en el suavizado por splines, primero se estiman los coeficientes de la base, segundo se realiza una predicción, y se finaliza calculando el error. En el suavizado lineal se aplican los mismos pasos, pero sin necesidad de recurrir a las funciones de *fda*

```{r}
for (i in 2:(nage-1)){
  # Splines Hombres
  datosi= hgtm[-i,]
  curva.suave = smooth.basis(age[-i],datosi,growfdPar)$fd       # suavizado
  pred.suave  = eval.fd(age[i],curva.suave)                     # Predicción
  error[1,1] =  error[1,1] + sum(abs(pred.suave - hgtm[i,])^2 ) # error spline
  
  #incremento lineal Hombres
  incrementos = (hgtm[i+1,] - hgtm[i-1,])*(age[i]-age[i-1])/(age[i+1]-age[i-1])
  
  pred.lineal = hgtm[i-1,] + incrementos                        # predicción
  error[1,2]  = error[1,2] + sum(abs(pred.lineal - hgtm[i,])^2 )# error lineal
  
  # Splines Mujeres
  datosi = hgtf[-i,]
  curva.suave = smooth.basis(age[-i],datosi,growfdPar)$fd       # suavizado
  pred.suave  = eval.fd(age[i],curva.suave)                     # Predicción
  error[2,1]  = error[2,1] + sum(abs(pred.suave - hgtf[i,])^2 ) # error spline 
  
  #incremento lineal Mujeres
  incrementos =(hgtf[i+1,]- hgtf[i-1,])*(age[i]-age[i-1])/(age[i+1]-age[i-1])
  
  pred.lineal = hgtf[i-1,]+ incrementos                         # predicción
  error[2,2]  = error[2,2] + sum(abs(pred.lineal - hgtf[i,])^2 )# error lineal
}

# Errores totales
error[3,] = apply(error,2,sum)
```

El error obtenido para cada método es:

```{r}
error
```


Por lo tanto, el suavizado lineal ofrece un mejor ajuste a la curva de alturas.
