---
title: 'Clase 01: Introduccion al Analisis de Datos Funcionales'
author: "Juan Antonio Cuesta-Albetos"
date: 2020-04-23
tags: ["fda", "functional data", "plots"]
---

```{r setup, include=FALSE}
knitr::opts_chunk$set(echo = TRUE)
library(fda.usc)
```


En este cuaderno damos una breve introduccion al analisis de datos funcionales en R usando 2 librerias [fda](https://cran.r-project.org/web/packages/fda/fda.pdf) de *Ramsey y Wickham* y su adaptacion
[fda.usc](https://cran.r-project.org/web/packages/fda.usc/fda.usc.pdf) de  *Bande, de la Fuente, Galeano, Nieto-Reyes, y Garcia-Portugues*. Dichos paquetes contienen rutinas para el analisis exploratorio de datos funcionales como profundidades, deteccion de curvas atipicas, modelos de regresion, clasificacion supervisada y analisis funcional de varianzas.

Para instalar el paquete y sus dependencias basta con correr el siguiente codigo:
```{r install,eval=FALSE}
# Instalando el paquete
install.packages("fda.usc")
install.packages("ggplot2")
# librerias
library(fda.usc)
library(ggplot2)
```

A continuacion analizaremos los datos de crecimiento de jovenes en Bekerley, entre los anios 1 u 18, almacenados en la lista **growth**, para mayor informacion digitar el comando *help(growth)*. Dado que los datos esta en formato lista, haremos una tranformacion de los datos para dejarlos en formato tabla, *data.frame* y tipo *tidy*.


Para graficar los datos usando los metodos estandar de R basta con correr el siguiente codigo
```{r}
# Unir la data de los ninios y ninias
Datos=t(cbind(growth$hgtm,growth$hgtf))
# Diferenciar las observaciones por su genero
sexo=c(rep("boy",39),rep("girl",54))
# Extraer las edades
edad=growth$age
# otros valores adicionales
Mm=max(Datos);mm=min(Datos)
Personas=c(1:93)
# El grafico es:
plot(c(1,edad[31]),c(mm,Mm),
     col="white",
     xlab="edad",
     ylab="altura", 
     main="Curvas de crecimiento. 93 personas"
     )
for (i in Personas) lines(edad,Datos[i,],pch=3,cex=.5)
```


Ahora bien, para realizar una segmentacion por el sexo hacemos:
```{r}
color=rep("pink",93)                    # definimos el color rosado a las ninias 
color[sexo=="boy"]=rep("lightblue",39)  # definimos el color azul para los ninios

plot(c(1,edad[31]),c(mm,Mm),
     col="white",
     xlab="edad",
     ylab="altura", 
     main="Curvas de crecimiento \n 93 personas"
     )
for (i in Personas) lines(edad,Datos[i,],pch=3,cex=.5,col=color[i])
```


En el ultimo  grafico se observa que la curva de creciemiento de los ninios es ligeramente mayor en las edades entre los 15 y 18 anios, aunque en los primeros anios el creciment para ambos sexos es el mismo. 

Ahora bien, recordemos que dicho grafico reconstruye las curvas de crecimiento usando los puntos muestreados en la evolucion del experimento, por lo que la data, sin realizar las interpolaciones lineales es poco informativo, y se muestra a continuacion:


```{r}
#Datos de crecimiento. Sin separar por sexos
plot(c(1,edad[31]),c(mm,Mm),
     col="white",
     xlab="edad",
     ylab="altura", 
     main="Curvas de crecimiento.\n 93 personas"
     )
for (i in Personas) points(edad,Datos[i,],pch=16,cex=.75)

```

## Tecator

**tecator** es una data guia dentro de la librera  *fda.suc* que sirve como guie y ejemplo para mostrar la funcionalidad del paquete como tal, tecator contiene los registros de agua, grasa y proteina en muestras de carne. Son 215 muestras, donde las primeras 129 observaciones se usaron como conjunto de entreanmiento. 

```{r}
# Tecator.
data(tecator)                  # Cargar la data tecator
absorp=tecator$absorp.fdata    # Extraer el conjunto absorp de tecator
class(absorp)                  # Revisar el tipo de objecto 
```

La clase *fdata* es el tipo de objetos utilizados por la libreria para almacenar datos de tipo funcional, este tipo de objetos tienen los metodos de plot sobrecargados, por lo tanto, graficar data funcional almacenada del tipo *"fdata"* basta simplemente realizar el siguiente comando:

```{r}
plot(absorp,col = "black")
```

# Datos de consumo de luz electrica

El siguiente ejemplo son los registros de consumo de energia electrica en Santander, la data fue almacenada en el documento de texto *data.txt* que se adjunta con el documento, para cargarlo basta con que dicho archivo se encuentre en la misma carpeta donde se corre este cuaderno. Para cargarlo al sistema utilizaremos la funcion a continacion:
```{r}
DatosLuz = read.csv("DatosLuz.txt",sep = " ")
d=dim(DatosLuz)
d
```

La funcion *dim()* almacena las dimensiones de una matriz o data.frame, donde el primer  elemento son las filas, y el segundo las columnas, para el caso de los resgistros de luz, se poseen 103 datos, y a cada uno de ellos se realizaron 96 mediciones. Procedemos a estandarizar los datos para que estos den valores entre o y 1. 
```{r}
# Copia de los datos
DatosLuzN=DatosLuz
# Estandarizar
for (i in 1:d[1]){
  DatosLuzN[i,]=DatosLuz[i,]/(max(DatosLuz[i,])+.0001)
}
```

Procedemos a graficar nuestros datos estandarizados

```{r}
# El tiempo entre las mediciones de los datos
Tiempo=c(1:d[2])

plot(c(1,96),c(0,1),
     col="white",
     xlab=" Tiempo ", 
     ylab="consumo estandarizado ", 
     main="Curvas de consumo de luz"
     )
for (i in 1:103) lines(Tiempo,DatosLuzN[i,],col=i)
```

La data graficada es tanta, y cada uno de los registros de consumo tiene un comportamiento tan diferente del otro, que es muy dificil extraer patrones e informacion usando el grafico anterior, para eso, extraeremos un pequenio conjunto de ellos y los graficaremos una pequenia muestra de ellos

```{r}
set.seed(1921)      # Semilla aleatoria para que siempre genere la misma muestra
s=sample(1:103, 20) #  Muestra de las filas a extraer para analizar 
par(mfrow=c(2,2))   # El parametro para generar una malla grafica de 2x2 

# grafico 1
plot(c(1,96),c(0,1),col="white",xlab=" Tiempo",ylab="consumo estandarizado", 
     main="Curvas de consumo de luz")
 for (i in 1:5) lines(Tiempo,DatosLuzN[s[i],],col=i)

# grafico 2
plot(c(1,96),c(0,1),col="white",xlab=" Tiempo ", ylab="consumo estandarizado ", main="Curvas de consumo de luz")
 for (i in 6:10) lines(Tiempo,DatosLuzN[s[i],],col=i)

# grafico 3
plot(c(1,96),c(0,1),col="white",xlab=" Tiempo ", ylab="consumo estandarizado ", main="Curvas de consumo de luz")
 for (i in 11:15)lines(Tiempo,DatosLuzN[s[i],],col=i)

# grafico 4
plot(c(1,96),c(0,1),col="white",xlab=" Tiempo ", ylab="consumo estandarizado ", main="Curvas de consumo de luz")
 for (i in 16:20)lines(Tiempo,DatosLuzN[s[i],],col=i)

par(mfrow=c(1,1)) # Regresar a una sola malla
rm(list = ls())   # Limpiar el ordenador eliminando todas las  variables
```

