---
title: "Clase 02: Analizando los datos de crecimiento"
author: "Juan Antonio Cuesta-Albertos"
date: 2020-04-24
tags: ["cross validation", "splines", "regresion"]
---

```{r setup, include=FALSE}
knitr::opts_chunk$set(echo = TRUE)
knitr::opts_chunk$set(
  collapse = TRUE,
  dpi = 150,
  fig.asp = 0.8,
  fig.width = 10,
  out.width = "70%",
  fig.align = "center"
)

library(fda.usc)
```

Hacemos una estimación de las curvas de crecimiento usando B-splines e interpolación lineal y comparamos, usando validación cruzada para determinar el procedimiento con mejores resultados. 

Los datos a utilizar es **growth**, es una lista de pesos de 39 niños y 54 niñas de edades entre 1 a 18 años, para el estudio de crecimiento Berkeley. Los datos están disponible en el paquete **fda**, para acceder a su documentación basta usar:

```{r,eval=FALSE}
?growth
```

Se generan algunas variables adicionales que sera útiles en el análisis

```{r}
# longitud de las edades
nage  =   length(growth$age)

# Numero de casos masculinos y femeninos
ncasem =  ncol(growth$hgtm);ncasef =  ncol(growth$hgtf)

# Rango de edades
rng  = range(growth$age)
agefine = seq(rng[1],rng[2],length=101)

# registro de alturas masculinas y femeninas
hgtm = growth$hgtm;hgtf = growth$hgtf
```


# 1. Se suavizan los datos

Esta técnica utiliza los métodos de suavizado para estimar las curvas, pero no se garantiza que produzca un ajuste monótono. Esto puede no ser muy importante para la estimación de la función de altura, pero puede tener consecuencias mucho mas graves para la velocidad y aceleraciones. Vea el método de suavizado monótono a continuación para obtener una mejor solución, pero con una sobrecarga del calculo.

###  Creación del objeto fd

Una base B-spline con nodos en valores de edad y  orden 6, es utilizado. Llamando a la función *smooth.basisPar()* obtenemos un spline cubico. Sin embargo, para obtener una imagen 
suavizada de la aceleración, se necesita un spline de grado 5 y orden 6. 

```{r}
# nodos 
age = growth$age

#  orden del spline
norder = 6

# Generamos la base
nbasis = length(age) + norder - 2

# base spline para
hgtbasis = create.bspline.basis(range(age), nbasis, norder, age)
```

### Suavizando los objetos, penalizando la 4ta derivada

Esto devuelve un estimador mas suave de la función de aceleración

```{r}
growfdPar = fdPar(fdobj = hgtbasis,Lfdobj = 4, lambda = 1e-2)
```

Hasta aquí hemos creado la base que vamos a utilizar para desarrollar las curvas. A partir de ahora realizamos validación cruzada. Las siguientes lineas de códigos son para generar una matriz que almacene los errores por método y genero, esto es, para simplificar la presentación de los resultados.

```{r}
# Matriz para almacenar los errores
error = matrix(0,nrow = 3,ncol = 2)

#Nombres filas y columnas
colnames(error)  = c("Splines","lineal")
row.names(error) = c("Hombres","mujeres","Total")
```

El método a utilizar es un leave one out cross validation, la idea es eliminar una observación, predecirla con el método utilizado, y calcular el error de predicción. Cada método se aplica  a cada genero (hombre y mujer), en el suavizado por splines, primero se estiman los coeficientes de la base, segundo se realiza una predicción, y se finaliza calculando el error. En el suavizado lineal se aplican los mismos pasos, pero sin necesidad de recurrir a las funciones de *fda*.

```{r}
for (i in 2:(nage-1)){
  # Splines Hombres
  datosi= hgtm[-i,]
  curva.suave = smooth.basis(age[-i],datosi,growfdPar)$fd       # suavizado
  pred.suave  = eval.fd(age[i],curva.suave)                     # Prediccion
  error[1,1] =  error[1,1] + sum(abs(pred.suave - hgtm[i,])^2 ) # error spline
  
  #incremento lineal Hombres
  incrementos = (hgtm[i+1,] - hgtm[i-1,])*(age[i]-age[i-1])/(age[i+1]-age[i-1])
  
  pred.lineal = hgtm[i-1,] + incrementos                        # prediccion
  error[1,2]  = error[1,2] + sum(abs(pred.lineal - hgtm[i,])^2 )# error lineal
  
  # Splines Mujeres
  datosi = hgtf[-i,]
  curva.suave = smooth.basis(age[-i],datosi,growfdPar)$fd       # suavizado
  pred.suave  = eval.fd(age[i],curva.suave)                     # Prediccion
  error[2,1]  = error[2,1] + sum(abs(pred.suave - hgtf[i,])^2 ) # error spline 
  
  #incremento lineal Mujeres
  incrementos =(hgtf[i+1,]- hgtf[i-1,])*(age[i]-age[i-1])/(age[i+1]-age[i-1])
  
  pred.lineal = hgtf[i-1,]+ incrementos                         # prediccion
  error[2,2]  = error[2,2] + sum(abs(pred.lineal - hgtf[i,])^2 )# error lineal
}

# Errores totales
error[3,] = apply(error,2,sum)
```

El error obtenido para cada método es:

```{r}
error
```

Por lo tanto, el suavizado lineal ofrece un mejor ajuste a la curva de alturas.
