---
title: 'Clase 07: El algoritmo de las K medias'
author: "Juan Antonio Cuesta-Albertos"
date: 2020-04-27
tags: ["clasificacion","k medias","clusters"]
---

```{r setup, include=FALSE}
knitr::opts_chunk$set(echo = TRUE)
knitr::opts_chunk$set(
  collapse = TRUE,
  dpi = 150,
  fig.asp = 0.8,
  fig.width = 10,
  out.width = "70%",
  fig.align = "center"
)
```

Generamos las dos muestras. Necesitamos una función para calcular la raíz cuadrada de una matriz

```{r}
sqrt.matrix = function(A){
  e = eigen(A)
  aux = e$vectors
  sqrtA = aux %*% diag(sqrt(e$values)) %*% t(aux)
  sqrtA  
}

n1 = 25
n2 = 25

m1 = matrix(c(0,0),nrow = 1)
s1 = diag(length(m1))

m2 = matrix(c(3,3),nrow = 1)
s2 = matrix(c(1,0,0,1),nrow = 2)

X1 = matrix(rnorm(2*n1),ncol=2)%*%sqrt.matrix(s1)
X2 = matrix(rnorm(2*n2),ncol = 2)%*%sqrt.matrix(s2)

for (i in 1:dim(X1)[1]) X1[i,] = X1[i,] + m1
for (i in 1:dim(X2)[1]) X2[i,] = X2[i,] + m2

X = rbind(X1,X2)
```

Iniciamos el algoritmo con una partición aleatoria.  Luego dibujamos los grupos obtenidos y las medias de cada uno de ellos. Los grupos son X1 y X2. Sus medias son ms1 y ms2. Cálculo del grupo 1 y su media.

```{r}
n = n1 + n2

aux = runif(n)
Xs1 = X[aux < 0.5,]

ms1 = colMeans(Xs1)
```

Calculo del grupo 2

```{r}
Xs2 = X[aux > 0.5,]

ms2 = colMeans(Xs2)
```

Representación gráfica de los grupos iniciales y sus medias.

```{r}
plot(X,col = "white",xlab = " ",ylab = " ",asp = 1)
 points(Xs1,col = "green",pch = 16)
 points(Xs2,col = "blue",pch = 16)
 points(rbind(ms1,ms2), col = c("red"),pch = 16,cex = 1.5)
 legend("topleft",legend = c("Grupo 1","Grupo 2","k-medias"), 
        col = c("green","blue","red"), 
        cex = 1, lwd = c(0,0,0),pch = c(16,16,16))
```

Re calculamos grupos y los representamos gráficamente. Esta parte hay que repetirla las veces que se desee. Finalmente representamos las muestras iniciales.

```{r}
D1 = as.matrix(dist(rbind(X,ms1)))
D2 = as.matrix(dist(rbind(X,ms2)))

D1 = D1[n+1,1:n]
D2 = D2[n+1,1:n]

Xs1 = X[D1 < D2,]
Xs2 = X[D2 <= D1,]

ms1 = colMeans(Xs1)
ms2 = colMeans(Xs2)

plot(X,col = "white",xlab = " ",ylab = " ",asp = 1)
 points(Xs1,col = "green",pch = 16)
 points(Xs2,col = "blue",pch = 16)
 points(rbind(ms1,ms2), col = c("red"),pch = 16,cex = 1.5)
 points(X1,col = "red",  pch = 1,cex = 2)
 points(X2,col = "black",pch = 1,cex = 2)
 legend("topleft",legend=c("Grupo 1","Grupo 2","k-medias"), 
        col = c("green","blue","red"), 
        cex = 1, lwd = c(0,0,0),pch = c(16,16,16))
 
```

## Las k medias recortadas

n es el tamaño muestral de cada grupo, el primer grupo tiene media (1,1), el segundo (-1,-1) se introducen 4 outliers con sd = 2

```{r}
n = 48
N = 2*n + 4

X1 = matrix(rnorm(2*n,mean = 1,sd =.65),ncol = 2)
X2 = matrix(rnorm(2*n,mean = -1,sd =.65),ncol = 2)
XO = matrix(rnorm(2*4,mean =0,sd = 3),ncol = 2)

X = rbind(X1,X2,XO)
```

Los grupos se identifican con colores rojo, azul y negro. Dibujamos los puntos que tenemos y tomamos el nivel de recorte y el numero de puntos a recortar

```{r}
colores = c(rep(2,n),rep(3,n),rep(1,4))
plot(X,xlab = "",ylab ="",col = colores,asp = 1,pch = 16)

alpha = 4/(2*n+4)
recorte = floor(N*alpha)
```

Paso 1: hacemos la primera partición al azar y dibujamos los resultados

```{r}
aux = runif(N)

sample1 = X[aux <  0.5,]
sample2 = X[aux >= 0.5,]

m1 = colMeans(sample1)
m2 = colMeans(sample2)

plot(X,xlab = "",ylab = "",col = "white",asp = 1)
 points(sample1,pch = 16,col = "red")
 points(sample2,pch = 16,col = "blue")
 points(c(m1[1],m2[1]),c(m1[2],m2[2]),col = "green",pch = 17,cex = 1.5)
 legend("topleft",legend = c("Grupo 1","Grupo 2","k-medias"), 
        col = c("red","blue","green"), 
        cex = 1, lwd = c(0,0,0),pch = c(16,16,17) )
```

Paso 2: hacemos los nuevos grupos w.r.t. de las medias y re calculamos las medias, los outliers y dibujamos todo. Estos cálculos se repiten hasta la convergencia

```{r}
grupos = rep(1,N)

dist1 = rowSums((X-m1)^2)
dist2 = rowSums((X-m2)^2)

grupos[dist2 < dist1] = 1 + grupos[dist2 < dist1]

m1 = colMeans(X[grupos == 1,])
m2 = colMeans(X[grupos == 2,])

dist1 = rowSums((X-m1)^2)
dist2 = rowSums((X-m2)^2)

dist=dist1
dist[dist2 < dist1] = dist2[dist2 < dist1]

aux = order(dist)
outlier = aux[(N-recorte+1):N]
grupos[outlier] = 0*grupos[outlier]

plot(X,xlab = "",ylab = "",col = "white",asp = 1)
 points(X[grupos == 1,],pch = 16,col = "red")
 points(X[grupos == 2,],pch = 16,col = "blue")
 points(X[grupos == 0,],pch = 16,col = "black")
 points(c(m1[1],m2[1]),c(m1[2],m2[2]),col = "green",pch = 17,cex = 1.5)
 legend("topleft",legend=c("Grupo 1","Grupo 2","k-medias"), 
        col = c("red","blue","green"), 
        cex = 1, lwd = c(0,0,0),pch = c(16,16,17))
 # Y ahora dibujamos los grupos iniciales
 points(X,xlab = "",ylab = "",col = colores,pch = 1,cex = 1.5)
```
